最高法院刑事判決　　　　　　　　　　　　　　　　八十七年度台上字第五三四號
　　上　訴　人　甲○○
右上訴人因違反山坡地保育利用條例案件，不服台灣高等法院中華民國八十六年十一
月二十五日第二審判決（八十六年度上訴字第三六六二號，起訴案號：台灣板橋地方
法院檢察署八十五年度偵字第二○○二一號），提起上訴，本院判決如左：
    主  文
上訴駁回。
    理  由
按刑事訴訟法第三百七十七條規定，上訴於第三審法院，非以判決違背法令為理由，
不得為之。是提起第三審上訴，應以原判決違背法令為理由，係屬法定要件。如果上
訴理由狀並未依據卷內訴訟資料，具體指摘原判決不適用何種法則或如何適用不當，
或所指摘原判決違法情事，顯與法律規定得為第三審上訴理由之違法情形，不相適合
時，均應認其上訴為違背法律上之程式，予以駁回。本件上訴人甲○○上訴意旨略稱
：(一)原審未調查上訴人如何在系爭土地上堆積土石，以為認定之依據，而僅以上訴人
與地主陳臣鑑間之土地租賃契約之租期二年、租金新台幣二十四萬元，上訴人不可能
長期不管理，即認定上訴人在該地上堆積廢棄土石，有判決理由矛盾之違法。(二)台北
縣政府民國八十五年八月二十日之會勘記錄雖不利於上訴人，然該記錄係依陳臣鑑所
述記載，業據證人即台北縣政府農業局張金榮陳明。又據陳臣鑑供稱：伊不知該地上
廢棄土石是何人所倒，土地租賃契約係伊子與上訴人所訂，伊未見過上訴人等語。陳
臣鑑既未目睹上訴人倒廢土，是則張金榮依陳臣鑑之指述所記載之該會勘記錄即屬傳
聞證據，自不得採為認定上訴人有罪之基礎；原判決有適用法則不當之違法等語。惟
查原判決綜合調查證據之結果，認定上訴人未先擬具水土保持計畫，又未徵得鄰地即
台北縣三峽鎮○○段二七六地號土地所有權人陳財丁之同意，即自在均屬山坡地之
該段二八二－一地號土地開挖整地，及在同段第二七五、二七六地號土地堆積廢棄土
石，且無任何水土保持防護措施，致生染鳶山堰欄水壩板新水廠集水區水源及危害
民眾飲水安全之公共危險等情，係犯山坡地保育利用條例第三十五條第三項及第三十
四條第一項之罪，因予維持第一審判決，依想像競合犯，從一重之前罪論處上訴人罪
刑。依原判決所載，係採陳臣鑑於第一審之供述、證人張金榮於原審之證述、台北縣
山坡地保育利用管理查報與取締案件會勘記錄、檢察官之履勘筆錄、土地複丈成果圖
、地籍圖、土地租賃契約書、土地登記簿、現場照片四張等，為其認定事實所憑之證
據。觀諸陳臣鑑於第一審供明：「租該二七五、二八二－一地號土地與上訴人」，「
他（指上訴人）是說要推平（土地）放砂石及其他東西。我有阻止他倒廢土，以免影
響水源。」等語（見第一審卷第三○頁背面），證人即陳臣鑑之子陳森明亦證實係由
陳臣鑑將土地租與上訴人（見第一審卷第二三頁），又該會勘記錄上載明：「本案開
挖整地及堆積土石之行為，依地主陳臣鑑先生到場指證係甲○○所為」，並經參予會
勘及制作該記錄之張金榮證實，原判決因認陳臣鑑嗣後翻稱不知何人偷倒土云云，係
事後護上訴人之詞，不足採信；對於上訴人否認犯罪，辯稱：伊原本租地要放重機
械，因資金不夠沒做，後要搭蓋雞寮養雞，有人說環保不能做亦作罷，廢土非伊傾倒
等語，則認係諉卸之詞，亦無足採，俱依查證所得，予以指駁。從形式上觀察，原判
決顯無上訴意旨所指理由矛盾或適用法則不當之違法情形存在。上訴意旨核係就原判
決取捨證據、認定事實之合法職權行使，但憑己見任意指摘，自非適法之第三審上訴
理由。本件上訴違背法律上之程式，應予駁回。本院為法律審，上訴所提與本案無關
之剪報影本一份，無從審酌，併此明。
據上論結，應依刑事訴訟法第三百九十五條前段，判決如主文。
中      華      民      國    八十七    年      二      月     十三     日
                              最高法院刑事第二庭
                                  審判長法官  施  文  仁
                                        法官  陳  炳  煌
                                        法官  張  淳  淙
                                        法官  洪  文  章
                                        法官  林  錦  芳
      右正本證明與原本無異
                                              書  記  官
中      華      民      國    八十七    年      二      月     二十     日
